【裁判字號】    88,訴,1127
【裁判日期】    891208
【裁判案由】    水土保持法
【裁判全文】
臺灣臺南地方法院刑事判決                        八十八年度訴字第一一二七號
    公  訴  人  臺灣台南地方法院檢察署檢察官
    被      告  甲○○
    選任辯護人  張天良
                許世烜
右列被告因水土保持法案件，經檢察官提起公訴 (八十八年度偵字第一０五五二號)
及移送併辦（八十八年度營他字第九十五號、八十八年度他字第九三九號），本院判
決如左：
    主  文
甲○○依法應擬具水土保持計劃而未擬具，致生水土流失，處有期徒刑拾月，緩刑肆
年。
    事  實
一、甲○○係坐落台南縣東山鄉○○○段三四八─二號之已經行政院依山坡地保育條
    例第三條規定之程序公告為山坡地之共有人（按已得其他共有人曾尤邊等同意使
    用該地），竟未依水土保持法第十二條規定，擬具水土保持計劃，即自民國八十
    七年十月四日起，僱用綽號「阿文」等不詳姓名姓名男子數人，在上開土地採取
    土方，開採面積達六分（相當於一千八百坪，即五千九百四十平方公尺），開採
    土方數量約一萬五千立方公尺，因緊臨該採土區域前面有一斜度約三十度之深山
    溝，致遇大雨隨時會造成水土流失。
二、案經台南市調查站移送台灣台南地方法院檢察署檢察官偵查起訴。
    理  由
一、右開事實，業據被告甲○○於審理中坦承不諱，且經台南縣調查站會同台南縣政
    府水土保持課、森林及自然保育課、東山鄉公所、白河地政事務所等於八十七年
    十一月二十五日至現場勘驗明確，有勘查紀錄乙份及現場照片六張附卷可稽。又
    上開土地已經行政院依山坡地保育條例第三條規定之程序公告為山坡地，亦經台
    南縣政府以八十九年十月二十三日八九府農保字第一六九三二六號函覆本院無訛
    ，有該函乙紙附卷足憑。此外復有土地謄本乙份、證明書二份附卷足憑，罪證明
    確，被告犯行堪以認定。
二、核被告所為，係犯山坡地保育利用條例第三十五條第三項前段之罪。按上開規定
    係水土保持法第三十三條第三項前段之特別規定，依特別法優於普通法之法理，
    應適用上開規定論處（最高法院八十九年台上第一九０六號判決意旨參照）。故
    公訴人認被告係犯水土保持法第三十三條第三項之罪，其起訴法條尚有未洽，應
    酌予變更。被告利用不知情之綽號「阿文」等不詳姓名姓名男子數人實施犯罪，
    係間接正犯。爰審酌被告之素行、犯罪之動機、手段、目的、所生危害及犯罪後
    態度等一切情狀，量處如主文所示之刑，以示懲儆。又被告前未曾受有期徒刑以
    上刑之宣告，有台灣高等法院被告全國前案記錄表乙紙附卷可按，其因一時失慮
    ，偶罹刑典，審理中已完成植生綠化，回復水土保持措施，有台南縣政府函二紙
    附卷足憑，受此偵審程序及科刑之教訓後，應知警惕而無再犯之虞，本院因認暫
    不執行其刑為當，爰併予以宣告緩刑肆年，用啟自新。
三、公訴意旨另以：被告甲○○基於概括犯意，於民國（下同）八十八年十月間購買
    郭建誌所經營之宏基砂石行向台南縣政府申請之台南縣東山鄉○○○段二五五之
    五八、六九、七○號（原申請書所載同地段二五五之六二，依其設計圖及座標並
    不包含在內，顯有誤載，土石採取許可證亦未包括二五五之六二）土地上面積約
    二點四六公頃之土石採取權，明知依水土保持法、土石採取規則、露天採礦規則
    、水土保持技術規範，以及上開採土場申請許可之土石採取計劃書、水土保持計
    劃書上，應在核可範圍內採取，採取土石時須由上往下採階梯，並應嚴格控制，
    於採土邊界預留一定距離，保留階梯式之邊坡，單一採掘面之高度應在十公尺以
    下，坡度在六十五度以下，於邊坡之垂直高度不得超過五公尺、平台寬度不得少
    於一點五公尺，並應設置截水道，並作好植被，同時於開採前應設置合乎規格之
    沈沙池與滯洪池等水土保持管理及維護設施，以避免開採時及開採後之水土流失
    。卻於採取土石時，為獲得較多土石及節省成本，並未照規定及核定土石採取計
    劃、水土保持計劃之設計，任意採取，並於牛肉崎段二五五號之七十西南方超過
    採取許可之範圍至同地段二五五之六十二部分，且依設計圖應有三個沈砂池，卻
    只作一個，並且破壞應保留作為水土保持維護設施之階梯式邊坡，留下八、九十
    度之陡坡，經雨水沖蝕，致生水土流失，因認告此部份亦涉犯水土保持法第三十
    三條第三項之罪云云。惟訊據被告矢口否認有此犯行，辯稱：依僅係從八十七年
    十一四日至八十七年十二月三日開採前開土地，嗣後即將開採權轉讓予坤宏營造
    有限公司，未再開採，伊開採時有依照規定開採等語。經查：被告所辯上情，業
    據證人羅一賀、乙○○於審理中結證屬實，並有委託工程執行合約之認證書乙份
    附卷足憑，自足採信。此外復查無其他積極證據足證被告涉有公訴人所指此部份
    犯行，因認此部份被告被訴犯罪不能證明，惟公訴人認此部份與前揭有罪部份，
    有連續犯之裁判上一罪之關係，爰不另為無罪之諭知，並此敘明。
四、據上論斷，應依刑事訴訟法第二百九十九條第一項前段、第三百條，山坡地保育
    利用條例第三十五條第三項前段，刑法第十一條前段，第七十四條第一款，判決
    如主文。
本案經檢察官王百玄到庭執行職務。
中    華    民    國      八十九      年     十二      月      八       日
                                  臺灣臺南地方法院刑事第一庭
                                      法  官  柯  顯  卿
右正本證明與原本無異。
如不服本判決，應於判決送達後十日內向本院提出上訴狀( 應附繕本 )。
                                      書記官  盧  立  勇
中    華    民    國      八十九      年     十二      月     十一      日
山坡地保育利用條例第三十五條：
有下列情形之一者，處新台幣六萬元以上三十萬元以下罰鍰︰
一  依法應擬具水土保持計畫而未擬具，或水土保持計畫未經核定而擅自實施，或未
    依核定之水土保持計畫實施者。
二  違反第二十五條第一項規定，未在期限內改正者。
    前項各款情形之一，經限期改正而不改正，或未依改正事項改正者，得按次分別
    處罰，至改正為止；並得令其停工，沒入其設施及所使用之機具，強制拆除並清
    除其工作物；所需費用，由經營人、使用人或所有人負擔。
    第一項各款情形之一，致生水土流失、毀損水土保持處理與維護設施或釀成災害
    者，處六月以上五年以下有期徒刑，得併科新台幣六十萬元以下罰金；因而致人
    於死者，處三年以上十年以下有期徒刑，得併科新台幣八十萬元以下罰金；致重
    傷者，處一年以上七年以下有期徒刑，得併科新台幣六十萬元以下罰金。


司法院資訊處製作；財團法人民間司法改革基金會備份。
